臺灣雲林地方法院民事裁定　　　　　　　 100年度抗字第17號
抗　告　人　吳聲祥（即秉均農產有限公司之清算人）
上列抗告人呈報秉均農產有限公司清算完結事件，對於本院司法
事務官於民國100 年6 月3 日所為100 年度司司字第15號裁定提
起抗告，本院裁定如下：
    主  文
原裁定廢棄。
抗告費用新臺幣壹仟元由抗告人負擔。
    理  由
一、抗告意旨略以：抗告人經就任准予備查為秉均農產有限公司
    （下稱秉均公司）之清算人，目前秉均公司尚欠財政部臺灣
    省中區國稅局營利事業所得稅等債務新臺幣（下同）13,991
    ,426元，已經列入公司債務，惟秉均公司目前並無任何財產
    可供清償，經踐履破產程序蒙鈞院以100 年度破字第2 號駁
    回在案。抗告人於就任清算人後已依公司法第84條之規定執
    行了結現務、收取債權、清償債務、分派盈餘等清算事務，
    並依規定檢附投資人清算分配報告表、清算申報書收據聯、
    秉均農產有限公司股東同意書、清算期間損益表、清算期內
    收支表、98年度未分配盈餘申報書、99年度營利事業所得稅
    結算申報書、99年度營利事業投資人明細及分配盈餘表、99
    年度未分配盈餘申報書等件為據，請求准為清算完結之聲報
    備查，惟司法事務官竟以秉均公司尚有稅捐13,991,426元未
    繳納為由，駁回抗告人備查之聲請，顯有誤會。為此，請求
    將原裁定廢棄，並裁定清算准予備查。
二、按法人之清算，屬於法院監督，法院得隨時為監督上必要之
    檢查及處分；有限公司清算人應於清算完結，經送請股東承
    認後15日內，向法院聲報；公司法所定清算完結之聲報，應
    以書面為之，並附具下列文件：一結算表冊經股東承認之證
    明或清算期內之收支表、損益表經股東會承認之證明；二經
    依規定以公告催告申報債權及已通知債權人之證明，民法第
    42條第1 項、公司法第113 條準用同法第93條及非訟事件法
    第180 條分別定有明文。而法院經清算人聲報公司清算完結
    所為准予備查之處分，在性質上屬於非訟事件，僅為法院依
    非訟事件程序，形式上審查清算人是否踐行公司法所定清算
    程序，清算人造具之結算表冊是否已經股東承認，及清算人
    有無依規定以公告催告債權人申報債權及通知明知之債權人
    ，並無實質上之確定力。至於清算人清算程序之進行是否合
    法，及公司法人人格之存續消滅等實體事項，均不屬於法院
    依非訟事件法所得處理之範圍。易言之，清算中之公司，清
    算人聲報清算完結之程序，法院應依上開法條之規定，按非
    訟事件程序為形式上之審查，至於公司是否合法清償完結，
    如有實體上之爭執，要非法院於非訟事件程序所得加以審究
    。次按收取債權，清償債務為清算人之職務之一，固為公司
    法第84條第1 項第2 款所明定，惟公司法第89條第1 項規定
    「公司財產不足清償其債務時，清算人應即聲請宣告破產」
    ，是所謂清償債務，當係指已就公司所負債務加以處理之情
    形，至於公司財產是否不足清償其債務，則屬清算人聲請宣
    告破產之範疇。
三、經查：本件秉均公司業經經濟部於民國（下同）96年11月30
    日以經授中字第09635337010 號函廢止其公司登記在案，抗
    告人於99年12月22日經秉均公司臨時股東會決議選任為秉均
    公司之清算人，並於100 年1 月5 日向本院聲報抗告人為該
    公司之清算人，且經本院於100 年2 月24日以雲院恭民福10
    0 年度司司字第3 函准予備查。抗告人依規定以公告催告債
    權人申報債權期間，雖有財政部臺灣省中區國稅局陳報秉均
    公司尚有13,991,426元之稅款未清償，然秉均公司現已無任
    何資產、盈餘及債權未收取，僅有財政部臺灣省中區國稅局
    稅款一筆債務，抗告人遂向本院聲請宣告秉均公司破產，惟
    經本院以秉均公司僅有財政部臺灣省中區國稅局1 人為債權
    人，債權金額為13,991,426元，並無宣告破產之實益，而駁
    回秉均公司宣告破產之聲請，有抗告人提出之本院100 年度
    破字第2 號民事裁定影本附卷可稽，抗告人顯已踐履清算人
    之職務，至於秉均公司是否已繳清積欠之稅款，係屬清算人
    是否合法完結清算程序之問題，屬實體事項之爭執，尚非本
    件非訟事件程序所得加以審究。是以本院司法事務官以秉均
    公司尚欠有13,991,426元之稅款未清償，逕認抗告人未完竣
    清算職務，而駁回抗告人之聲報，顯有未當，爰將原裁定廢
    棄，發回司法事務官另為處理。從而，抗告意旨指摘原裁定
    不當，求予廢棄，為有理由，爰裁定如主文。
四、據上論結，本件抗告為有理由，依非訟事件法第46條、第21
    條第1 項前段，民事訴訟法第492 條，裁定如主文。
中    華    民    國   100    年    6     月    30    日
                  民事第二庭    法  官  蔡碧蓉
以上正本係照原本作成。
如不服本裁定，僅得於收受本裁定正本送達後10日內，以適用法
規顯有錯誤為理由，向本院提出再抗告狀（須附繕本一份及繳納
再抗告裁判費新臺幣1,000 元），經本院許可後始可再抗告。
中    華    民    國   100    年    6     月    30    日
                                書記官  蘇紋泙